【裁判字號】    97,易,1081
【裁判日期】    970813
【裁判案由】    詐欺
【裁判全文】
臺灣士林地方法院刑事判決              97年度易字第1081號
公  訴  人  臺灣士林地方法院檢察署檢察官
被      告  甲○○
上列被告因詐欺案件，經檢察官提起公訴（97年度偵字第2493號
）及移送併案審理（臺灣士林地方法院檢察署97年度偵字第7649
號、臺灣臺北地方法院檢察署97年度偵字第7836、8003號），被
告為有罪之陳述，本院合議庭裁定改行簡式審判程序，並判決如
下：
    主  文
甲○○幫助犯詐欺取財罪，處有期徒刑伍月，如易科罰金以新臺
幣壹仟元折算壹日。
    事  實
一、甲○○能預見將己有帳戶提供予不相識之人使用，可能幫助
    不詳之人以該帳戶隱匿詐欺所得之財物，致使被害人及警方
    追查無門，竟仍基於幫助詐欺之犯意，於民國96年12月28日
    ，先至上海商業儲蓄銀行儲蓄部分行（下稱上海商銀）辦理
    帳戶（帳號：00-00000-000000-0 ）之印鑑掛失後，旋於97
    年1 月2 日將上開帳戶併同中國信託商業銀行股份有限公司
    （下稱中國商銀）之帳戶（帳號：00000-000000-0）之存摺
    、金融卡及密碼，在臺北市士林捷運站附近的7-11便利超商
    內，以每本新臺幣（下同）4,000 元之代價，出售予某年籍
    不詳之成年人，供該人所屬之詐欺集團作為提款、轉帳及匯
    款之用，以此方式幫助該詐欺集團向他人詐取財物。嗣該詐
    欺集團成員於(一)97年1 月4 日20時10分許，致電乙○○詐稱
    其網路購物之匯款方式有誤，將遭連續扣款，致使乙○○陷
    於錯誤，而依詐騙集團成員指示，匯款20,000元至甲○○上
    開中國商銀帳戶內；(二)97年1 月6 日中午，致電戊○○詐稱
    其網路購物之匯款方式有誤，將遭連續扣款，致使戊○○陷
    於錯誤，而依詐騙集團成員指示，匯款18,983元至甲○○上
    開上海商銀帳戶內；(三)97年1 月4 日，致電丙○○詐稱其網
    路購物之匯款方式有誤，將遭連續扣款，致使丙○○陷於錯
    誤，而依詐騙集團成員指示，匯款133,000 元至甲○○上開
    中國商銀帳戶內；(四)97年1 月5 日16時20分許，致電丁○○
    詐稱因簽收單給錯，致變成分期付款，致使丁○○陷於錯誤
    ，前往臺北縣淡水一信金融機構依照詐騙集團成員指示操作
    自動櫃員機，匯款29,989元被告上開上海商銀帳戶內。上揭
    款項均即被提領一空，前開被害人等方知受騙，始報警循線
    查獲上情。
二、案經戊○○訴由臺北縣政府警察局金山分局報請臺灣士林地
    方法院檢察署檢察官偵查起訴及移送併案審理。
    理  由
一、前揭犯罪事實，業據被告甲○○於本院準備程序及審理時供
    認不諱（見本院97年6 月25日準備程序筆錄及97年6 月25日
    、97年7 月23日審判筆錄），核與告訴人戊○○於警詢時指
    訴及丙○○於警詢時指訴及偵查中證述、被害人乙○○及丁○○於警詢時指述情節相符（見第2493號偵查卷第10至11頁
    、第8 至9 頁，第7836號偵查卷第5 至6 頁，第8003號偵查
    卷第10至11頁，第8794號偵查卷第8 頁、第33至34頁），復
    有上海商銀97年1 月10日上儲蓄字第9700014 號函、被告前
    開上海商銀帳號：00-00000-000000-0 帳戶及中國商銀帳號
    ：00000-000000-0帳戶之往來明細表、被害人乙○○之中國
    信託客戶交易明細表影本、被害人丁○○之淡水第一信用合
    作社自動櫃員機存戶交易明細表影本及告訴人丙○○之中國
    信託客戶交易明細表各一份在卷可資佐證（見第2493號偵查
    卷第16至18頁、第13至14頁，第7836號偵查卷第6-1 頁，第
    8003號偵查卷第12頁，第8794號偵查卷第10頁），足徵被告
    自白與事實相符。本件事證明確，被告犯行堪以認定。
二、查金融存摺事關個人財產權益之保障，其專有性甚高，一般
    人均有妥為保管及防止他人任意使用之認識，且該等專有物
    品如落入不明人士手中，極易被利用為與財產有關之犯罪工
    具，此為吾人依一般生活認知所易於體察之常識。查被告已
    為成年之人，應可明確知悉存摺、提款卡及密碼等有關個人
    財產、身分之物品，倘淪落於不明人士手中，極易被利用為
    與財產有關之犯罪工具，而在能預見提供自己存摺、提款卡
    及密碼予不認識之人，可能遭人將之作為從事詐欺取財等犯
    罪行為工具之下，卻又將上開帳戶等之存摺、提款卡及密碼
    ，出售予詐騙集團成員使用，顯然對於該帳戶等將作為不法
    使用有所認知，雖卷內事證並無積極證據證明被告知悉該收
    購帳戶之詐欺集團成員及所屬詐欺集團將如何犯罪，而無法
    推定被告與該詐欺集團成員有共同實施詐欺犯行之犯意聯絡
    ，惟被告既對金融帳戶出售他人使用，可能遭持以從事詐欺
    財產犯罪有所認知，其有幫助他人犯詐欺取財罪之不確定犯
    罪故意甚明。
三、按刑法上之幫助犯，係指以幫助之意思，對於正犯資以助力
    ，而未參與實施犯罪之行為者而言。被告基於幫助之犯意，
    將其所有存摺等物交付他人詐欺取財，為幫助犯。核被告所
    為，係犯刑法第30條第1 項幫助犯同法第339 條第1 項詐欺
    取財罪。被告以一次提供帳戶之幫助行為，幫助該詐欺集團
    分別詐騙被害人戊○○、丙○○、乙○○及丁○○等人，致
    其等陷於錯誤，因而交付財物，其中被害人雖有數名，惟被
    告提供帳戶之行為僅有一個，應僅論以一個幫助詐欺取財之
    行為。而被告之行為僅止於幫助，應依刑法第30條第2 項之
    規定，按正犯之刑減輕其刑。又檢察官移送併案審理部分（
    臺灣士林地方法院檢察署97年度偵字第7649號、臺灣臺北地
    方法院檢察署97年度偵字第7836、8003號），雖未據檢察官
    提起公訴，惟與本件起訴被告幫助詐欺罪部分，核屬同一事
    實，為起訴效力所及，本院自應併予審究。爰審酌被告犯罪
    動機、生活狀況及犯罪所生危害，與被告提供帳戶供他人詐
    財使用，使犯罪偵查困難，被害人追償無門，及犯罪後供認
    犯行之態度等一切情狀，量處如主文所示之刑，並諭知易科
    罰金之折算標準。
四、被告所有之上海商銀帳號：00-00000-000000-0 號帳戶及中
    國商銀帳號：00000-000000-0號帳戶之存摺、提款卡及密碼
    等物，雖係其所有供犯罪所用之物，但未經扣案，且迄今仍
    未取回，因非屬義務沒收之物，故不予宣告沒收。另其出賣
    上開存摺等物所得之8,000 元，雖屬被告犯罪所得之物，但
    已花用完畢，亦不予宣告沒收。
據上論斷，應依刑事訴訟法第299 條第1 項前段、第273 條之1
第1 項，刑法第339 條第1 項、第30條第1 項、第2 項、第41條
第1 項前段，刑法施行法第1 條之1 ，判決如主文。
本案經檢察官高俊申到庭執行職務。
中    華    民    國    97    年     8    月    13    日
                  刑事第六庭法  官  周明鴻
以上正本證明與原本無異。
如不服本判決，應於收受送達後10日內向本院提出上訴書狀，其
未敘述上訴之理由者並得於提起上訴後20日內向本院補提理由書
（均須按他造當事人之人數附繕本）。
                            書記官  丁梅芬
中    華    民    國    97    年    8     月    13    日
刑法第339 條第1項
意圖為自己或第三人不法之所有，以詐術使人將本人或第三人之
物交付者，處 5 年以下有期徒刑、拘役或科或併科 1 千元以下
罰金。


司法院資訊處製作；財團法人民間司法改革基金會備份。
